【裁判字號】    98,易,1478
【裁判日期】    990408
【裁判案由】    詐欺
【裁判全文】
臺灣高雄地方法院刑事判決             98年度易字第1478 號
公  訴  人  臺灣高雄地方法院檢察署檢察官
被      告  丙○○
上列被告因詐欺案件，經檢察官提起公訴（起訴案號：98年度偵
緝字第2211、2212、2213、2214、2215號）及移送併辦（併案案
號：臺灣高雄地方法院檢察署98年度偵字第31856 、34029 號）
，被告就犯罪事實為有罪之陳述，本院合議庭裁定由受命法官獨
任以簡式審判程序審理，判決如下：
    主    文
丙○○幫助犯詐欺取財罪，共貳罪，各處有期徒刑肆月，如易科
罰金，均以新臺幣壹仟元折算壹日。應執行有期徒刑陸月，如易
科罰金，以新臺幣壹仟元折算壹日。
    事    實
一、丙○○預見提供己有金融帳戶之存簿、金融卡、密碼，有遭
    他人利用作為詐騙工具之可能，竟仍不違其本意，分別基於
    幫助詐欺取財之未必故意，先於民國97年8 月7 日至同年月
    10日間某日，在高雄縣鳳山市○○路上麥當勞前，將其所申
    設中華郵政股份有限公司鳳山中山東路郵局帳戶（帳號：00
    000000000000）之存簿、金融卡、密碼，交付予化名「何章
    」之不詳成年詐騙集團成員；嗣又於同年10月20日前往第一
    商業銀行鳳山分行開戶，隨即亦於當日將該帳戶（帳號：00
    000000000 ）之存簿、金融卡、密碼交付予「何章」，而以
    此方式幫助該詐騙集團為詐欺取財犯行時，方便取得贓款及
    掩飾犯行不易遭人查緝。而該詐騙集團成員於取得丙○○前
    開2 帳戶存簿、金融卡及密碼後，旋即基於詐欺取財之犯意
    聯絡，以盜用網路賣家帳號販售商品或假冒友人亟需周轉之
    方式，詐騙如附表所示之許宜庭等人，致其等陷於錯誤，而
    匯款至丙○○所提供上開帳戶內（詐騙時間、金額、方式均
    詳如附表所示）。嗣附表所示許宜庭等人察覺有異，始知受
    騙。
二、案經臺北縣政府警察局新莊分局、宜蘭縣政府警察局羅東分
    局、臺中市警察局第一分局報告及高雄縣政府警察局移送臺
    灣臺中地方法院檢察署暨南投縣政府警察局南投分局報告臺
    灣南投地方法院檢察署呈請臺灣高等法院檢察署檢察長令轉
    臺灣高雄地方法院檢察署檢察官偵查起訴及移送併辦。
    理  由
壹、程序方面：
    本件被告丙○○所犯係死刑、無期徒刑、最輕本刑為3 年以
    上有期徒刑以外之罪，其於審判程序中就被訴事實為有罪之
    陳述，經告知簡式審判程序之旨，並聽取公訴人及被告之意
    見後，本院依刑事訴訟法第273 條之1 第1 項之規定，裁定
    由受命法官獨任進行簡式審判程序。
貳、實體方面：
一、認定犯罪事實所憑之證據及理由
  (一)上開犯罪事實，業據被告於本院審理中坦承不諱；又如附表
    所示被害人遭詐騙因而匯款至被告前開各帳戶之經過，亦經
    各被害人於警詢證述明確，此外，並有第一商業銀行鳳山分
    行97年11月24日一鳳山字第223 號函、中華郵政股份有限公
    司鳳山郵局97年11月14日鳳營字第0970101423號函及附件被
    告帳戶開戶資料、存提明細資料表及附表所示各被害人受理
    刑事案件報案三聯單、匯款執據等件附卷可佐（分別見警1
    卷第4 頁～第10頁；警3 卷第12頁～第16頁；及附表相關證
    據欄），足認被告自白應與事實相符，堪可採信。
  (二)次按刑法上之故意，可分為直接故意與不確定故意，所謂「
    不確定故意」，係指行為人對於構成犯罪之事實，預見其發
    生而其發生並不違背其本意者，刑法第13條第2 項定有明文
    。又按幫助犯之成立以行為人主觀上認識被幫助者正欲從事
    犯罪或係正在從事犯罪，即具有幫助故意，並不以行為人確
    知被幫助者係犯何罪名為必要。而金融機構金融卡僅係供人
    作為存款、提款、匯款或轉帳之工具，本身並無經濟或交易
    之價值，且一般人在正常情況下，均得自行申辦金融帳戶領
    得存簿、金融卡使用，並無特定身份之限制，如無特殊理由
    ，實無使用他人金融資料之理；而金融帳戶之存簿、金融卡
    、密碼亦事關個人財產權益之保障，其專有性甚高，除非本
    人或與本人有親密關係者，難認有何理由可自由流通使用，
    是一般人均有妥為保管及防止他人任意使用之認識，縱特殊
    情況偶須交付他人使用，亦必深入瞭解用途及合理性，始予
    提供，且該等專有物品如落入不明人士手中，而未加以闡明
    正常用途，極易被利用為與財產有關之犯罪工具，此為吾人
    依一般生活認知所易於體察之常識，而有犯罪意圖者，非有
    正當理由，竟徵求他人提供帳戶，客觀上可預見其目的，係
    供為某筆資金之存入後再行領出之用，且該筆資金之存入及
    提領過程，係有意隱瞞其行為人真實身份曝光之用意，一般
    人本於一般認知能力均易於瞭解，且邇來利用不實名目詐取
    金錢之犯罪類型層出不窮，該等犯罪多數均係利用人頭帳戶
    作為出入帳戶，並經媒體廣為披載，被告為73年4 月9日出
    生，有其年籍資料在卷，並自陳曾有在電子公司擔任作業員
    及餐廳服務業之工作經驗（見本院易字卷第35頁），智識、
    經驗均臻成熟，對於前揭事項，自難諉為不知，其任意將帳
    戶存簿、金融卡、密碼交付予他人使用，顯已預見其所交付
    之上開帳戶資料，可能遭詐欺集團用以作為詐欺取財之不法
    目的使用，且上開2帳戶實際上被利用為詐欺使用結果之發生
    ，亦不違背其本意，均堪認定。
  (三)綜上，本件事證已臻明確，被告幫助詐欺犯行足以認定，應
    予依法論科。
二、論罪科刑：
    按刑法上之幫助犯，係對於犯罪與正犯有共同之認識，而以
    幫助之意思，對於正犯資以助力，而未參與實施犯罪之行為
    者而言。是以，如未參與實施犯罪構成要件之行為，且係出
    於幫助之意思提供助力，即屬幫助犯，而非共同正犯。被告
    丙○○將上開中華郵政股份有限公司鳳山中山東路郵局帳戶
    、第一商業銀行鳳山分行帳戶之存簿、金融卡、密碼，提供
    予不詳人士使用，使詐騙集團得基於詐欺取財之犯意，向附
    表所示被害人詐取財物，固如上述，惟被告單純提供帳戶供
    人使用之行為，並不等同於向被害人施以欺罔之詐術行為，
    且亦無證據證明被告有參與詐欺取財犯行之構成要件行為，
    參照前述說明，自應論以幫助犯，而非共同正犯，是核被告
    丙○○2 次交付帳戶資料所為，各係犯刑法第30條第1 項前
    段、第339 條第1 項之幫助詐欺取財罪，爰均依刑法第30
    條第2 項之規定，按正犯之刑減輕之。被告以一提供鳳山中
    山東路郵局帳戶之行為，同時幫助詐騙集團成員分別詐取被
    害人許宜庭、丁○○、林素鈴、戊○○、己○○、甲○○、
    吳培瑄財物；及以一提供第一商業銀行鳳山分行帳戶之行為
    ，同時幫助詐騙集團成員詐取乙○○、庚○○財物，各係以
    一幫助行為觸犯數個幫助詐欺取財之罪名，為想像競合犯，
    均僅論以一幫助詐欺取財罪。檢察官移送併辦（即附表6～9
    詐欺被害人部分），經核與前開起訴被告交付鳳山中山東路
    郵局帳戶之幫助詐欺取財罪犯行有想像競合之裁判上一罪關
    係，為起訴效力所及，本院自應一併審理。爰審酌被告無犯
    罪之前科紀錄，有臺灣高等法院被告前案紀錄表附卷可憑（
    見本院易字卷第5 頁～第6 頁），素行尚佳，其提供上開帳
    戶供他人非法使用，助長詐欺集團遂行犯罪，造成犯罪偵查
    困難，致使此類犯罪手法層出不窮，嚴重危害交易秩序與社
    會治安，並造成如附表所示眾多被害人之財產損害，兼衡其
    犯罪之動機、方法、生活狀況，及犯後坦承犯行，已有悔意
    之犯後態度等一切情狀，各量處有期徒刑4 月，並定應執行
    有期徒刑6 月。復就前開宣告刑與執行刑均諭知如主文所示
    之易科罰金折算標準，以資儆懲。
據上論斷，應依刑事訴訟法第299 條第1 項前段、第273 條之1
第1 項、第284 條之1 ，刑法第339 條第1 項、第30條、第51條
第5 款、第55條、第41條第1 項前段，刑法施行法第1 條之1 第
1項 、第2 項前段，判決如主文。
本案經檢察官李英霆到庭執行職務。
中    華    民    國    99    年    4     月    8     日
                刑事第十八法庭   法  官     王  琁
上正本證明與原本無異
如不服本判決應於收受本判決後10日內向本院提出上訴書狀，其
未敘述上訴理由者，並得於提起上訴後10日內向本院補提理由書
狀（均須按他造當事人之人數附繕本）「切勿逕送上級法院」。
中    華    民    國    99    年    4     月    8     日
                                 書記官     黃國忠
中華民國刑法第339條
（普通詐欺罪）
意圖為自己或第三人不法之所有，以詐術使人將本人或第三人之
物交付者，處 5 年以下有期徒刑、拘役或科或併科 1 千元以下
罰金。
以前項方法得財產上不法之利益或使第三人得之者，亦同。
前二項之未遂犯罰之。
附表
┌──┬───┬─────┬──────┬─────┬─────────────┬──────┬─────┐
│編號│被害人│匯      款│匯入帳號及  │匯      入│詐      騙      方      式│備        註│ 相關證據 │
│    │姓  名│時      間│帳號所有人  │金      額│                          │            │          │
│    │      │          │            │（新臺幣）│                          │            │          │
├──┼───┼─────┼──────┼─────┼─────────────┼──────┼─────┤
│1   │許宜庭│97 年 10月│丙○○所有之│1290元    │詐騙集團成員於「YAHOO 奇摩│起訴犯罪事實│匯款執據│
│    │      │25日晚上10│中華郵政鳳山│          │」拍賣網站上，以「trade588│。          │（見他字卷│
│    │      │時5 分許  │郵局銀行鳳山│          │8 」帳號刊登販賣「BIODERMA│            │第3 頁）  │
│    │      │          │分行「帳號：│          │貝德瑪高效潔膚液瓶」之廣告│            │被害人許│
│    │      │          │000000000000│          │，致許宜庭陷於錯誤而下標購│            │宜庭於警詢│
│    │      │          │81」帳戶。  │          │買3 瓶，並依得標信指示匯款│            │之證述（偵│
│    │      │          │            │          │至丙○○左列帳戶後，嗣因遲│            │6 卷第8 頁│
│    │      │          │            │          │未收到得標商品，始知受騙。│            │～第9頁） │
│    │      │          │            │          │                          │            │          │
│    │      │          │            │          │                          │            │          │
│    │      │          │            │          │                          │            │          │
│    │      │          │            │          │                          │            │          │
├──┼───┼─────┼──────┼─────┼─────────────┼──────┼─────┤
│2   │丁○○│97 年 10月│丙○○所有之│4200元    │詐騙集團成員於「YAHOO 奇摩│起訴犯罪事實│匯款執據│
│    │      │24日晚上9 │中華郵政鳳山│          │」拍賣網站上，以「trade588│。          │（警3 卷第│
│    │      │時43分許  │郵局銀行鳳山│          │8 」帳號刊登販賣「舒妍7 瓶│            │5頁）     │
│    │      │          │分行「帳號：│          │、妮傲凝膠1 瓶、妮傲乳糖酸│            │YAHOO 奇│
│    │      │          │000000000000│          │乳液2 瓶」之廣告，致丁○○│            │摩拍賣網頁│
│    │      │          │81」帳戶。  │          │陷於錯誤而下標購買，並依得│            │資料（警3 │
│    │      │          │            │          │標信指示匯款至丙○○左列帳│            │卷第6 頁～│
│    │      │          │            │          │戶後，嗣因遲未收到得標商品│            │第11頁）  │
│    │      │          │            │          │，始知受騙。              │            │被害人吳│
│    │      │          │            │          │                          │            │麗芳於警詢│
│    │      │          │            │          │                          │            │之證述（見│
│    │      │          │            │          │                          │            │警3 卷第1 │
│    │      │          │            │          │                          │            │頁～第2 頁│
│    │      │          │            │          │                          │            │）        │
├──┼───┼─────┼──────┼─────┼─────────────┼──────┼─────┤
│3   │林素鈴│97 年 10月│丙○○所有之│2000元    │詐騙集團成員於「YAHOO 奇摩│起訴犯罪事實│被告鳳山│
│    │      │27日上午9 │中華郵政鳳山│          │」拍賣網站上，以「trade588│。          │中山東路郵│
│    │      │時許      │郵局銀行鳳山│          │8 」帳號刊登販賣「日本芳珂│            │局交易明細│
│    │      │          │分行「帳號：│          │淨化卸妝油120ML 」之廣告，│            │資料（見警│
│    │      │          │000000000000│          │致林素鈴陷於錯誤而下標購買│            │3卷 第12頁│
│    │      │          │81」帳戶。  │          │4 瓶，並依得標信指示匯款至│            │～第16頁）│
│    │      │          │            │          │丙○○左列帳戶後，嗣因遲未│            │被害人林│
│    │      │          │            │          │收到得標商品，始知受騙。  │            │素鈴報案三│
│    │      │          │            │          │                          │            │聯單（見他│
│    │      │          │            │          │                          │            │字卷第10頁│
│    │      │          │            │          │                          │            │）        │
│    │      │          │            │          │                          │            │YAHOO 奇│
│    │      │          │            │          │                          │            │摩拍賣網頁│
│    │      │          │            │          │                          │            │資料（見他│
│    │      │          │            │          │                          │            │字卷第15頁│
│    │      │          │            │          │                          │            │～第26頁）│
│    │      │          │            │          │                          │            │被害人林│
│    │      │          │            │          │                          │            │素鈴於警詢│
│    │      │          │            │          │                          │            │之證述（見│
│    │      │          │            │          │                          │            │他字卷第8 │
│    │      │          │            │          │                          │            │頁）      │
├──┼───┼─────┼──────┼─────┼─────────────┼──────┼─────┤
│4   │乙○○│97 年 10  │丙○○所有之│  3萬元   │以電話聯絡乙○○，詐稱為其│起訴犯罪事實│匯款執據│
│    │      │月23日下午│第一商業銀行│          │友人賴先生，急需借錢周轉，│。          │（見警2 卷│
│    │      │3時14分許 │鳳山分行「帳│          │乙○○因而陷於錯誤，匯款至│            │第31頁）  │
│    │      │          │號：00000000│          │丙○○左列帳戶。          │            │被害人珠│
│    │      │          │979 」帳戶。│          │                          │            │冰玲報案紀│
│    │      │          │            │          │                          │            │錄（見警2 │
│    │      │          │            │          │                          │            │卷第26頁）│
│    │      │          │            │          │                          │            │被害人珠│
│    │      │          │            │          │                          │            │冰玲警詢之│
│    │      │          │            │          │                          │            │證述（見警│
│    │      │          │            │          │                          │            │2 卷第23頁│
│    │      │          │            │          │                          │            │～第25頁）│
├──┼───┼─────┼──────┼─────┼─────────────┼──────┼─────┤
│5   │庚○○│97 年 10月│丙○○所有之│  1萬元   │以電話聯絡庚○○，詐稱為其│起訴犯罪事實│匯款執據│
│    │      │23日下午3 │第一商業銀行│          │同事林官逸，急需借錢周轉，│。          │（警1 卷第│
│    │      │時26分許  │鳳山分行「帳│          │庚○○因而陷於錯誤，匯款至│            │3頁）     │
│    │      │          │號：00000000│          │丙○○左列帳戶。          │            │被害人劉│
│    │      │          │979 」帳戶。│          │                          │            │翠屏警詢之│
│    │      │          │            │          │                          │            │證述（警1 │
│    │      │          │            │          │                          │            │卷第1 頁～│
│    │      │          │            │          │                          │            │第2頁）   │
│    │      │          │            │          │                          │            │          │
│    │      │          │            │          │                          │            │          │
│    │      │          │            │          │                          │            │          │
│    │      │          │            │          │                          │            │          │
├──┼───┼─────┼──────┼─────┼─────────────┼──────┼─────┤
│6   │戊○○│97 年 10月│丙○○所有之│  3750元  │詐騙集團成員於「YAHOO 奇摩│併辦犯罪事實│被告鳳山│
│    │      │24日下午2 │中華郵政鳳山│          │」拍賣網站上，以「trade588│。          │中山東路郵│
│    │      │時54分許  │郵局銀行鳳山│          │8 」帳號刊登販賣「A-DERMA │            │局交易明細│
│    │      │          │分行「帳號：│          │艾芙美燕麥潔膚卸妝乳」之廣│            │資料（警3 │
│    │      │          │000000000000│          │告，致戊○○陷於錯誤而下標│            │卷第12頁～│
│    │      │          │81」帳戶。  │          │購買9 瓶，並依得標信指示匯│            │第16頁）  │
│    │      │          │            │          │款至丙○○左列帳戶，嗣因遲│            │YAHOO 奇│
│    │      │          │            │          │未收到得標商品，始知受騙。│            │摩拍賣網頁│
│    │      │          │            │          │                          │            │資料（見偵│
│    │      │          │            │          │                          │            │5 卷第27頁│
│    │      │          │            │          │                          │            │～第34頁）│
│    │      │          │            │          │                          │            │被害人李│
│    │      │          │            │          │                          │            │堯倩警詢之│
│    │      │          │            │          │                          │            │證述（偵5 │
│    │      │          │            │          │                          │            │卷第7 頁～│
│    │      │          │            │          │                          │            │第9頁）   │
├──┼───┼─────┼──────┼─────┼─────────────┼──────┼─────┤
│7   │己○○│97 年 10月│丙○○所有之│  780元   │詐騙集團成員於「YAHOO 奇摩│併辦犯罪事實│匯款執據│
│    │      │24日下午2 │中華郵政鳳山│          │」拍賣網站上，以「trade588│。          │（偵2 卷第│
│    │      │時14分許  │郵局銀行鳳山│          │8 」帳號刊登販賣「妮傲絲翠│            │12頁）    │
│    │      │          │分行「帳號：│          │果酸深層保養凝膠」之廣告，│            │YAHOO 奇│
│    │      │          │000000000000│          │致己○○陷於錯誤而下標購買│            │摩拍賣網頁│
│    │      │          │81」帳戶。  │          │，並依得標信指示匯款至左列│            │資料（見偵│
│    │      │          │            │          │帳戶後，嗣因遲未收到得標商│            │2 卷第15頁│
│    │      │          │            │          │品，始知受騙。            │            │～第18頁）│
│    │      │          │            │          │                          │            │被害人邱│
│    │      │          │            │          │                          │            │品琇警詢之│
│    │      │          │            │          │                          │            │證述（見偵│
│    │      │          │            │          │                          │            │2 卷第9 頁│
│    │      │          │            │          │                          │            │～第11頁、│
│    │      │          │            │          │                          │            │第46頁～第│
│    │      │          │            │          │                          │            │47頁）    │
├──┼───┼─────┼──────┼─────┼─────────────┼──────┼─────┤
│8   │甲○○│97 年 10月│丙○○所有之│  1500元  │詐騙集團成員於「YAHOO 奇摩│併辦犯罪事實│被告鳳山│
│    │      │24日上午10│中華郵政鳳山│          │」拍賣網站上，以「trade588│。          │中山東路郵│
│    │      │時8 分許  │郵局銀行鳳山│          │8 」帳號刊登販賣「淨化卸妝│            │局帳戶交易│
│    │      │          │分行「帳號：│          │油」之廣告，致甲○○陷於錯│            │明細資料（│
│    │      │          │000000000000│          │誤而下標購買3 瓶，並依得標│            │見偵3 卷第│
│    │      │          │81」帳戶。  │          │信指示匯款至左列帳戶後，嗣│            │12頁～第16│
│    │      │          │            │          │因遲未收到得標商品，始知受│            │頁）      │
│    │      │          │            │          │騙。                      │            │YAHOO 奇│
│    │      │          │            │          │                          │            │摩拍賣網頁│
│    │      │          │            │          │                          │            │資料（見偵│
│    │      │          │            │          │                          │            │8 卷第22頁│
│    │      │          │            │          │                          │            │～第24頁）│
│    │      │          │            │          │                          │            │被害人毛│
│    │      │          │            │          │                          │            │湘蘭警詢之│
│    │      │          │            │          │                          │            │證述（偵8 │
│    │      │          │            │          │                          │            │卷第7 頁～│
│    │      │          │            │          │                          │            │第8頁）   │
├──┼───┼─────┼──────┼─────┼─────────────┼──────┼─────┤
│9   │吳培瑄│97 年 10月│丙○○所有之│  9800元  │詐騙集團成員於「YAHOO 奇摩│併辦犯罪事實│被告鳳山│
│    │      │26日      │中華郵政鳳山│          │」拍賣網站上，以「trade588│。          │中山東路郵│
│    │      │          │郵局銀行鳳山│          │8 」帳號刊登販賣「日本芳珂│            │局帳戶交易│
│    │      │          │分行「帳號：│          │淨化卸妝油20瓶」之廣告，致│            │明細資料（│
│    │      │          │000000000000│          │吳培瑄陷於錯誤而下標購買，│            │見警3 卷第│
│    │      │          │81」帳戶。  │          │並依得標信指示匯款至左列帳│            │12頁～第16│
│    │      │          │            │          │戶後，嗣因遲未收到得標商品│            │頁）      │
│    │      │          │            │          │，始知受騙。              │            │被害人吳│
│    │      │          │            │          │                          │            │培瑄警詢之│
│    │      │          │            │          │                          │            │證述（見偵│
│    │      │          │            │          │                          │            │1 卷第10頁│
│    │      │          │            │          │                          │            │～第11頁）│
└──┴───┴─────┴──────┴─────┴─────────────┴──────┴─────┘

司法院資訊處製作；財團法人民間司法改革基金會備份。
